【裁判字號】    92,訴,2114
【裁判日期】    921205
【裁判案由】    偽造文書
【裁判全文】
臺灣臺中地方法院刑事判決                        九十二年度訴字第二一一四號
    公  訴  人  臺灣臺中地方法院檢察署檢察官
    被      告  丙○○
右列被告因偽造文書案件，經檢察官提起公訴（九十二年度偵字第一二三五八號、第
一三六○一號），及臺灣桃園地方法院檢察署檢察官移
五五三○號），本院合議庭裁定改依簡式審判程序審理，判決如左：
    主  文
丙○○連續行使偽造私文書，足以生損害於公眾及他人，處有期徒刑陸月，如易科罰
金，以參佰元折算壹日。如附表一所示偽造之「甲○○」署押（簽名及指印）、如附
表二所示偽造「乙○○」署押（簽名及指印），均沒收。
    事  實
一、丙○○前於民國（下同）八十二年間，因違反肅清煙毒條例案件，經本院以八十
    二年度訴字第二八三九號判處有期徒刑三年六月確定，於八十四年三月二十三日
    假釋付保護管束（保護管束期間至八十七年七月二日），於上開保釋付保護管束
    期間即八十六年間，復因違反槍砲彈藥刀械管制條例案件，經臺灣高等院臺中分
    院以八十六年度上易字第三五六六號判處有期徒刑四月，強制工作三年確定；於
    八十六年間，另因違反肅清煙毒條例案件，經本院以八十六年度訴字第二九七三
    號判處有期徒刑三年七月，經臺灣高等院臺中分院以八十七年度上易字第四○九
    號駁回上訴確定，前揭假釋亦經撤銷（均不構成累犯），詎丙○○竟逃匿未到案
    執行而經臺灣臺中地方法院檢察署檢察官發布通緝。於通緝期間：
（一）於九十一年一月十三日二十一時三十分許，在桃園縣中壢市○○○路○段七十
      六巷七號，為桃園縣警察局中壢分局中壢派出所員警查獲持有第一級毒品海洛
      因一包及注射針筒一支時，為掩飾其通緝犯之真實身分及逃避刑責，竟基於偽
      造署押及偽造私文書之概括犯意，持其於不詳時間，在臺北縣三重市「重新橋
      」下跳蚤市場，向真實姓名、年籍均不詳，綽號「陳董」之成年男子，以新臺
      幣（下同）一千元所買得，來路不明之「甲○○」國民身分證一張（係甲○○
      於九十年十一月間某日，在桃園市○○街及中正路口失竊），交予承辦之員警
      ，冒用甲○○名義接受應訊，而連續在附表一編號一、編號二所示逮捕通知書
      及告知權利書等私文書上偽簽「甲○○」之署名並捺按指印，再交予警員而行
      使之，表示已知受逮捕及瞭解可以行使緘默、選任辯護人並請求調查有利證據
      等權利之意思。隨後丙○○又於附表一編號三所示之偵詢（調查）筆錄上，偽
      簽「甲○○」之署名及捺按指印，並在年籍資料皆為甲○○如附表一編號四所
      示之指紋卡片上，偽以「甲○○」名義，捺按十指指印、左右四指及左右拇指
      平面印、如附表一編號五所示桃園縣警察局中壢分局所拍攝之丙○○本人照片
      上，偽造之「甲○○」指印共四枚、及附表一編號六所示桃園縣警察局中壢分
      局被採尿人姓名編號對照表，偽造「甲○○」之指印一枚（枚數詳如附表一所
      示）。繼經桃園縣警察局中壢分局將丙○○移送臺灣桃園地方法院檢察署偵訊
      時，仍承前偽造署押之同一犯意，於九十一年一月十四日上午十一時十五分許
      ，該署檢察官訊問筆錄上，偽造「甲○○」之簽名，致甲○○本人經檢察官以
      涉嫌違反毒品危害防制條例罪嫌偵辦，足以生損害於檢警機關偵查犯罪之正確
      性及「甲○○」本人之權益。
（二）於九十一年八月十日凌晨零時許，在桃園縣楊梅鎮○○路一二三號，因涉嫌竊
      盜及違反毒品危害防制條例罪嫌，為桃園縣警察局楊梅分局新屋派出所員警查
      獲，於逮捕後帶回訊問。丙○○為掩飾其通緝犯之真實身分及逃避刑責，竟承
      前開偽造署押及偽造私文書之概括犯意，冒用其兄「乙○○」之名義應訊，連
      續在附表二編號一、編號二所示逮捕通知書及告知權利書等私文書上偽簽「乙○○」之署名並捺按指印，再交予桃園縣警察局楊梅分局新屋派出所員警而行
      使之，表示已知受逮捕及瞭解可以行使緘默、選任辯護人並請求調查有利證據
      等權利之意思。隨後丙○○又於附表二編號三所示之偵詢（調查）筆錄上，偽
      簽「乙○○」之署名及捺按指印，並在警員所提示之如附表二編號四所示乙○○之口卡片上，偽以「乙○○」名義，偽簽「乙○○」之署名及捺按指印，及
      年籍資料皆為乙○○如附表二編號五所示之指紋卡片上捺按十指指印、左右四
      指及左右拇指平面印（枚數詳如附表二所示）。繼經桃園縣警察局楊梅分局將
      丙○○移送臺灣桃園地方法院檢察署偵訊時，丙○○仍承前偽造署押之同一犯
      意，於九十一年八月十一日下午八時二十六分該署檢察官訊問筆錄上，偽造「
      乙○○」之簽名。於九十二年一月十日，再冒用「乙○○」名義，進入臺灣臺
      中看守所附設勒戒處所執行強制戒治，致乙○○本人經檢察官以涉嫌違反毒品
      危害防制條例、竊盜罪嫌偵辦、起訴，足以生損害於檢警機關偵查犯罪之正確
      性及「乙○○」本人之權益。嗣因甲○○接獲臺灣桃園地方法院檢察署檢察官
      九十二年度毒偵字第一一三號不起訴處分書，乙○○接獲臺灣桃園地方法院九
      十一年度易字第一六一三號竊盜案件傳票傳訊發覺有異，經將丙○○所冒以甲○○名義、乙○○名義，所按捺如附表一編號四、附表二編號五所示之指紋卡
      片，送請內政部警政署刑事警察局鑑定指紋後始悉上情。
二、案經桃園縣警察局楊梅分局、桃園縣警察局中壢分局報告臺灣桃園地方法院檢察
    署檢察官呈請臺灣高等法院檢察署檢察長令轉臺灣臺中地方法院檢察署檢察官偵
    查起訴，及臺灣桃園地方法院檢察署檢察官移送併辦。
    理  由
一、右揭犯罪事實，業據被告丙○○於偵查中坦承不諱，核與被害人甲○○、乙○○
    所指述之情節相符（見臺灣桃園地方法院檢察署九十一年度毒偵字第一一三號毒
    品危害防制條例案件於九十一年五月二十二日偵訊筆錄、臺灣桃園地方法院九十
    一年度易字第一六一三號竊盜等案件於九十一年十月二十四日審理筆錄），並有
    桃園縣警察局中壢分局中壢派出所九十一年一月十三日製作之警訊筆錄、對被告
    拍攝之照片、被採尿人姓名編號對照表、告知通知單、逮捕通知書（通知親友）
    、逮捕通知書（通知本人）、臺灣桃園地方法院檢察署九十一年一月十四日製作
    之偵訊筆錄、桃園縣警察局楊梅分局新屋派出所九十一年八月十日製作之警訊筆
    錄、指認口卡片、臺灣桃園地方法院檢察署九十一年八月十日製作之偵訊筆錄各
    一紙附卷可稽。又如附表一、二所示文件中「甲○○」、「乙○○」之指印確係
    被告所捺按，亦經內政部警政署刑事警察局鑑定屬實，有內政部警政署刑事警察
    局九十一年九月四日刑紋字第○九一○二三二四○二號鑑驗書、九十一年十月九
    日刑紋字第○九一○二七九六三三號函、九十一年十一月八日刑紋字第○九一○
    三○三五一七號鑑驗書各乙紙在卷可參，則被告自白確與事實相符。本件事證明
    確，被告犯行洵堪認定，應予依法論科。
二、按刑法第二百十七條第一項之「署押」，乃指於紙張或物體上簽署之姓名，或其
    他符號，其作用在示其承認所簽署之文書效力，若以捺指紋以代替簽名者，如偽
    造指紋亦屬偽造署押。又按被告在附表一編號一、二，及附表二編號一、二所示
    之逮捕拘提通知書、告知權利通知書上，分別偽造「甲○○」、「乙○○」之簽
    名，從形式上觀察，即足知悉係表示由「甲○○」、「乙○○」名義簽領告知單
    及通知單之證明，而屬於刑法第二百十條之私文書（參見司法院九十年度十、十
    一、十二月份刑事確定裁判審查要旨，載於臺灣高等法院九十二年七月二十三日
    （九一）院田文廉字第○二八四二號函文第二十七則）。被告復將之交還承辦警
    員處理，顯對該文書內容有所主張，而屬行使偽造私文書之行為無疑，是核被告
    丙○○前揭所為，係犯刑法第二百十六條、第二百十條之行使偽造私文書罪、第
    二百十七條第一項之偽造署押罪、第三百四十九條第二項故買贓物罪（起訴書漏
    未引用）。其偽造署押之行為為偽造私文書之階段行為，其偽造私文書後復持以
    行使，其偽造之低度行為為行使之高度行為所吸收，均不另論罪。又被告在附表
    一編號三、四、五、六所示之偵詢（調查）筆錄、指紋卡、訊問筆錄、照片、被
    採尿人姓名編號對照表上，偽造「甲○○」之署押（簽名及指印）；在附表二編
    號三、四、五所示之偵詢（調查）筆錄、指紋卡、訊問筆錄、口卡片上，偽造「
    乙○○」之署押（簽名及指印），係犯刑法第二百十七條第一項之偽造署押罪。
    又被告各以「甲○○」、「乙○○」名義應訊，並各偽造「甲○○」、「乙○○
    」之署押，究係基於概括犯意而為之連續犯，抑或以單一之決意而為之接續犯，
    乃事實認定之問題，事實審法院有自由裁量之權（最高法院九十一年度台非字第
    七八號判決意旨參照）。則被告先後在同一查獲時日及翌日解送臺灣桃園地方法
    院檢察署檢察官訊問時，各冒用「甲○○」、「乙○○」名義，在如附表一編號
    三至六、附表二編號三至五所示之文書上多次偽造署押，及如附表一編號一、二
    、附表二編號一、二所示行使偽造私文書之行為，係利用同一機會，在同一時段
    就同一犯罪構成事實，本於單一犯意之接續行為，僅侵害一法益，各為接續犯，
    應各僅論以一罪。被告所犯上開行使偽造私文書罪及故買贓物犯行二罪間（就冒
    以「甲○○」名義應訊部分），有方法、目的之牽連關係，為牽連犯，應依刑法
    第五十五條規定從一重之行使偽造私文書處斷。又被告上揭冒用「甲○○」、「
    乙○○」名義應訊所為行使偽造私文書之行為，時間緊接，所犯罪名相同，顯係
    基於概括之犯意為之，為連續犯，爰依刑法第五十六條之規定以一罪論，並加重
    其刑。公訴人雖未論及如附表二編號一、二所示上開行使偽造私文書等犯行，然
    此與公訴人起訴之偽造署押犯罪事實部分，既為吸收犯實質上一罪關係，已如前
    述，仍為起訴效力所及，本院自得併予審理，附此敘明。至移送併辦部分（臺灣
    桃園地方法院檢察署九十二年度偵字第一五五三○號），係被告冒以其兄「乙○○」之名義應訊，與已起訴被告冒用其兄「乙○○」名義應訊部分，係同一事實
    ，為同一案件，是就此部分，本院自應予以審究。爰審酌被告因違反肅清煙毒條
    例等案件，經法院判處徒刑確定後未到案執行，竟又於通緝期間內冒用他人之名
    義應訊，而偽造私文書及偽造署押，投機取巧之心態，殊屬不當，惟念及被告犯
    後坦承犯行，態度尚佳等一切情狀，量處如主文所示之刑，並諭知易科罰金之折
    算標準，以示懲儆。
三、如附表一所示偽造之「甲○○」署押（簽名及指印）、如附表二所示偽造「乙○○」署押（簽名及指印），不問屬於犯人與否，均依刑法第二百十九條之規定宣
    告沒收之。
據上論斷，應依刑事訴訟法第二百七十三條之一第一項、第二百九十九條第一項前段
，刑法第五十六條、第二百十六條、第二百十條、第三百四十九條第二項、第二百十
九條、第四十一條第一項前段，罰金罰鍰提高標準條例第一條前段、第二條，判決如
主文。
中      華      民      國    九十二    年     十二     月      五      日
                                     臺灣臺中地方法院刑事第五庭
                                         法  官  劉麗瑛
右正本證明與原本無異。
如不服本判決，應於送達後十日內向本院提出上訴狀（須附繕本），上訴於臺灣高等
法院臺中分院。
                                         書記官
中      華      民      國    九十二    年     十二     月      五      日
附錄論罪科刑法條
刑法第二百十六條
行使第二百十條至第二百十五條之文書者，依偽造、變造文書或登載不實事項或使登
載不實事項之規定處斷。
中華民國刑法第三百四十九條第二項
搬運、寄藏、故買贓物或為牙保者，處五年以下有期徒刑、拘役或科或併科一千元以
下罰金。
【附表一】
一、九十一年一月十三日司法警察康金順製作之「逮捕通知書」通知親友、通知本人
    之警察機關存查聯上（各一張），偽造之「甲○○」簽名共貳枚、指印共貳枚。
二、九十一年一月十三日二十二時司法警察康金順製作之「告知通知書」警察機關存
    查聯上，偽造之「甲○○」簽名貳枚、指印貳枚。
三、九十一年一月十三日二十二時，在桃園縣警察局中壢分局中壢派出所警員康金順
    製作之偵詢（調查）筆錄上，偽造之「廖明達」簽名貳枚、指印拾枚。
四、桃園縣警察局中壢分局九十一年一月十三日捺辦指紋卡片上，偽造之「甲○○」
    左右拇指各貳枚、左右食指各壹枚、左右中指各壹枚、左右環指各壹枚、左右小
    指各壹枚、左右四指平面印各壹枚、左右拇指平面印各壹枚。
五、桃園縣警察局中壢分局所拍攝之丙○○本人照片上，偽造之「甲○○」指印共四
    枚。
六、桃園縣警察局中壢分局被採尿人姓名編號對照表，偽造「甲○○」之指印一枚。
【附表二】
一、九十一年八月十日司法警察李宗和製作之「逮捕通知書」存根聯上，偽造之「乙○○」簽名壹枚。
二、九十一年八月十日司法警察李宗和」製作之「告知權利通知書」存查聯上，偽造
    之「乙○○」簽名壹枚、指印壹枚。
三、九十一年八月十日上午九時，在桃園縣警察局楊梅分局新屋派出所警員邱啟晉製
    作之偵詢（調查）筆錄上，偽造之「乙○○」簽名貳枚、指印拾肆枚。
四、警察局口卡片上，偽造之「乙○○」簽名壹枚、指印壹枚。
五、桃園縣警察局楊梅分局九十一年八月十日捺辦指紋卡片上，偽造之「乙○○」左
    右拇指各貳枚、左右食指各壹枚、左右中指各壹枚、左右環指各壹枚、左右小指
    各壹枚、左右四指平面印各壹枚、左右拇指平面印各壹枚。


司法院資訊處製作；財團法人民間司法改革基金會備份。
